臺灣臺北地方法院刑事判決　　　　　　　　　　　　　九十三年度訴字第三六二號
　　公　訴　人　臺灣臺北地方法院檢察署檢察官
　　被　　　告　丙○○
　　指定辯護人　甲○公設辯護人　曾德榮
右列被告因強盜案件，經檢察官提起公訴（九十三年度偵字第五一三０號），甲○判
決如左：
    主  文
丙○○攜帶兇器毀壞門扇竊盜，因脫免逮捕，而當場施以強暴，處有期徒刑捌年。扣
案老虎鉗、瑞士刀各壹支，均沒收。
    事  實
一、丙○○前於民國七十九年、八十年、八十一年間因竊盜、偽造文書等案件，分別
    經法院判處有期徒刑十月（自八十年四月十五日起執行，至八十一年二月十四日
    執行完畢）、二年（並宣告刑前強制工作，自八十一年二月十五日起接續執行）
    、六月、八月（以上三者，嗣經定執行刑二年十月，自八十四年四月十九日起接
    續強制工作後執行）確定，接續執行應至八十六年九月二十日執行完畢，其間於
    八十五年五月二十八日假釋出監；其後於假釋期滿前，又於八十六間因竊盜案件
    ，經法院判處有期徒刑一年六月（並宣告刑前強制工作，自八十六年八月六日起
    執行）確定（其後於八十九年間經再審，撤銷原判決，改判有期徒刑一年，並宣
    告刑前強制工作確定），經撤銷假釋，應執行上開殘刑一年三月十一日（自九十
    年十一月十八日起接續執行，原應至九十二年二月二十八日期滿，其後縮刑應至
    九十二年一月二十五日期滿），其復於八十七年、八十八年間因麻醉藥品管理條
    例、竊盜等案件，分別經法院判處有期徒刑五月、八月確定，上開三案嗣經定執
    行刑一年十月，自八十九年一月二十四日起接續強制工作後執行，至九十年十一
    月十七日執行完畢後，接續執行上開殘刑，於九十一年二月十九日假釋出監（應
    至九十二年一月二十五日縮刑期滿，不構成累犯）；詎其於假釋保護管束期間，
    猶不知悛悔，與自稱「春生」之不詳姓名年籍成年男子基於意圖為自己不法所有
    及無故侵入他人住宅之犯意聯絡，於九十一年九月十五日下午三時許，趁臺北市
    ○○街三十九巷六十一弄二十號三樓丁○○之住宅內無人在家之際，共同攜帶該
    自稱「春生」之不詳姓名年籍成年男子所有客觀上可為兇器之老虎鉗、螺絲起子
    、瑞士刀各一支（螺絲起子一支未據扣案），先以螺絲起子一支撬開一樓大門門
    鎖，再至三樓仍以前開工具之一撬下三樓大門門鎖予以毀壞後，即推由該自稱「
    春生」之不詳姓名年籍成年男子侵入該住宅內，丙○○則在外把風，而竊取丁○○所有附表編號一至六所示之物及乙○○所有背包一只，得手後由該自稱「春生
    」之不詳姓名年籍成年男子將竊得財物連同前開老虎鉗、瑞士刀各一支均交付與
    丙○○，經丙○○拿取後下樓但尚未及離去該處前，適丁○○與其妻乙○○於同
    日下午三時二十分許返家，為乙○○發覺丙○○手提背包為其所有而追呼小偷，
    經丁○○隨後追趕時，丙○○為自身脫免逮捕，先將所竊得該背包丟向丁○○但
    未丟中，於丁○○追上拉住丙○○褲頭後方時，丙○○即持上開攜帶之老虎鉗一
    支向丁○○揮舞而當場施以強暴（此部分尚難認該自稱「春生」之不詳姓名年籍
    成年男子同有犯意聯絡、行為分擔），因丁○○以手抵擋時將該支老虎鉗揮落於
    地上，隨即上前將丙○○制服在地，而於同日下午三時三十分許，在臺北市○○
    街三十九巷六十二弄口當場逮捕丙○○並報警查獲，且扣得該自稱「春生」之不
    詳姓名年籍成年男子所有供渠等為前開行為所用之老虎鉗、瑞士刀各一支，該自
    稱「春生」之不詳姓名年籍成年男子則趁機逃逸，
二、案經丁○○訴由臺北市政府警察局大安分局移請臺灣臺北地方法院檢察署檢察官
    偵查起訴。
    理  由
一、訊據被告丙○○固坦承有在前揭時間、地點，與該自稱「春生」之不詳姓名年籍
    成年男子攜帶老虎鉗、螺絲起子、瑞士刀各一支竊取被害人丁○○所有財物等事
    實，惟矢口否認有何當場對被害人丁○○施以強暴脅迫之行為，並辯稱：伊被發
    覺時已離開該建物一樓大門，其後遭被害人丁○○追趕時更已離開該處所，且伊
    遭被害人丁○○追趕時僅有將所竊得物品、攜帶工具等甩開之行為，並無對被害
    人丁○○施以強暴行為云云。經查，證人丁○○於甲○審理中已結證稱：伊上樓
    至三樓處因聽聞伊妻子乙○○大喊小偷才衝下樓，當時伊係見到一瘦高者，未見
    到被告，但伊妻子說另有一人拿走伊等之物品，該瘦高者亦說被告往另一方向，
    伊立即轉頭追趕，且伊一往前跑約十公尺即看見被告，時間很快，當時伊在巷子
    左邊，被告在右側，約僅隔二公尺，伊叫被告不要跑，被告就拿該背包對伊丟，
    但未丟中，被告丟完後繼續往前跑，因為伊跑較快而追上欲抓被告，伊有用手抓
    被告皮帶，將其皮帶拉掉，再抓住被告褲頭後方，被告即拿出老虎鉗舉高至頭部
    位置對伊揮舞，詳細揮舞次數伊已不記得，因伊用左手去擋，該支老虎鉗掉落，
    伊才用過肩摔將被告制服等語，且就被告持老虎鉗對其揮舞之情狀，證人丁○○
    亦稱因為當時其與被告係面對面，約僅相隔四、五十公分，伊若未伸手阻擋會遭
    被告打中身體等語，已可見被告斯時為脫免逮捕，確有先以背包丟向證人丁○○
    ，繼之以老虎鉗對證人丁○○揮舞而施強暴之行為，被告所辯稱斯時僅係將所持
    老虎鉗一支甩開云云，非惟與常情有違，以證人丁○○所述情節，亦難認被告此
    部分所辯屬實；其次，被告在竊得財物後，係在該棟建築物一樓門口即為證人丁○○之妻乙○○發覺而呼喊小偷一節，業據證人丁○○證述在卷，被告亦不否認
    係在該建物一樓門口處即遭證人丁○○之妻乙○○發覺，而觀諸被告行竊地點雖
    在該建物三樓，然以該處屬一般公寓住宅且一樓仍有設置大門管制出入之型式，
    被害人丁○○對自己住宅之實質上管領支配權限部分仍及於該棟建物一樓等範圍
    ，再參酌一般人對自己所有財物得予支配使用之管領安全認知與己身住宅使用範
    圍實有相當關聯性，及刑法第三百二十九條準強盜罪之規範意旨，即以竊盜行為
    人在被害人對其所欲行竊之財物仍有實質管領力時，如有實施強暴脅迫行為即與
    初始即施用強暴脅迫行為而強盜財物之行為者無異等情而論，本案被告得手後尚
    在該建物一樓處即為被害人丁○○之妻乙○○發覺，斯時該財物仍堪認尚處在原
    監督權人主觀上所期待予以支配使用之範圍內，其後被害人丁○○聞聲追趕之時
    間又係與被害人乙○○發覺並呼喊等行為瞬間接續為之，亦難認被告係在逸脫竊
    盜行為處所或被害人後續追躡範圍後，始另行經被害人丁○○發覺欲上前逮補之
    情形，被告對被害人丁○○為前述強暴行為顯係當場犯之，自仍應論以加重準強
    盜罪責；此外，復有贓物認領保管單一份及現場照片三張在卷可資佐證，是本案
    事證已臻明確，被告上開犯行，洵堪認定。
二、查被告無故侵入被害人丁○○之住宅，為前開竊盜行為時所攜帶之扣案老虎鉗、
    瑞士刀各一支均為金屬材質，前者有相當重量，後者則形狀尖銳，有照片一張附
    卷可稽，而被告所自承行竊時另攜帶之螺絲起子一支，既亦屬鐵器材質，客觀上
    均足以對人之生命、身體、安全構成威脅而堪供為兇器使用，被告攜帶之，並以
    撬開前揭處所附屬於一樓大門一部分之門鎖及撬下亦為三樓大門一部分之門鎖，
    毀壞門扇而實施竊盜行為，得手後復在經被害人丁○○發覺之際，意圖脫免逮捕
    而有當場施以強暴等行為，核其所為，係犯刑法第三百零六條第一項無故侵入他
    人住宅罪，及第三百三十條第一項之攜帶兇器毀壞門扇準強盜罪。被告就前揭無
    故侵入住宅犯行，與該自稱「春生」之不詳姓名年籍成年男子間，彼此有犯意聯
    絡，行為分擔，為共同正犯；另被告前開攜帶兇器、毀壞門扇竊盜行為部分，雖
    與該自稱「春生」之不詳姓名年籍成年男子間，彼此亦有犯意聯絡、行為分擔，
    惟就其後被告為脫免逮捕，當場對被害人丁○○施以強暴行為部分，以證人丁○○及被告證述、供述情節，斯時被告係在經被害人丁○○追趕下另行為此部分行
    為，該自稱「春生」之不詳姓名年籍成年男子並不在場，尚難認該自稱「春生」
    之不詳姓名年籍成年男子事前即已知情並與被告有何犯意聯絡可言，此部分尚難
    論被告以共同正犯，則予敘明。被告所犯前開無故侵入他人住宅、攜帶兇器毀壞
    門扇準強盜二罪間，有方法、結果之牽連關係，應從一重之攜帶兇器毀壞門扇準
    強盜罪論處。爰審酌被告前於七十九年、八十年、八十一年間因竊盜、偽造文書
    等案件，分別經法院判處有期徒刑十月（自八十年四月十五日起執行，至八十一
    年二月十四日執行完畢）、二年（並宣告刑前強制工作，自八十一年二月十五日
    起接續執行）、六月、八月（以上三者，嗣經定執行刑二年十月，自八十四年四
    月十九日起接續強制工作後執行）確定，接續執行應至八十六年九月二十日執行
    完畢，其間於八十五年五月二十八日假釋出監；其後於假釋期滿前，又於八十六
    間因竊盜案件，經法院判處有期徒刑一年六月（並宣告刑前強制工作，自八十六
    年八月六日起執行）確定（其後於八十九年間經再審，撤銷原判決，改判有期徒
    刑一年，並宣告刑前強制工作確定），經撤銷假釋，應執行上開殘刑一年三月十
    一日（自九十年十一月十八日起接續執行，原應至九十二年二月二十八日期滿，
    其後縮刑應至九十二年一月二十五日期滿），其復於八十七年、八十八年間因麻
    醉藥品管理條例、竊盜等案件，分別經法院判處有期徒刑五月、八月確定，上開
    三案嗣經定執行刑一年十月，自八十九年一月二十四日起接續強制工作後執行，
    至九十年十一月十七日執行完畢後，接續執行上開殘刑，於九十一年二月十九日
    假釋出監，應至九十二年一月二十五日始縮刑期滿，其卻於假釋保護管束期間再
    為本案犯行，有臺灣高等法院被告全國前案紀錄表一份可考，素行非佳且有相當
    惡性，且其犯後僅坦承有實施竊盜行為，就其餘部分則飾詞狡辯，犯後態度並非
    良好，但所竊得財物已經歸還被害人丁○○，及其犯罪情節、手段等一切情狀，
    量處如主文所示之刑。至於扣案老虎鉗、瑞士刀各一支，係與被告共同為竊盜行
    為之前開自稱「春生」之不詳姓名年籍成年男子所有，且係供被告為前開犯罪所
    用之物，業據被告供明在卷，依刑法第三十八條第一項第二款，併予宣告沒收。
據上論斷，應依刑事訴訟法第二百九十九條第一項前段，刑法第三百三十條第一項、
第三百二十一條第一項第二、三款、第三百零六條第一項、第五十五條、第三十八條
第一項第二款，罰金罰鍰提高標準條例第一項，判決如主文。
本案經檢察官陳清茂到庭執行職務
中　　　華　　　民　　　國　　九十三　　年　　　七　　　月　　二十八　　日
                                      臺灣臺北地方法院刑事第十六庭
                                          審判長法  官  劉嶽承
                                                法  官  王幸華
                                                法  官  林麗真
右正本證明與原本無異。
如不服本判決，應於判決送達後十日內，向甲○提出上訴狀。
                                                書記官  張汝琪
中　　　華　　　民　　　國　　九十三　　年　　　七　　　月　　二十八　　日
附錄本案論罪科刑法條全文
中華民國刑法第三百零六條
(侵入住居罪)
無故侵入他人住宅、建築物或附連圍繞之土地或船艦者，處一年以下有期徒刑、拘役
或三百元以下罰金。
無故隱匿其內，或受退去之要求而仍留滯者，亦同。
中華民國刑法第三百二十一條
犯竊盜罪而有左列情形之一者，處六月以上、五年以下有期徒刑：
一  於夜間侵入住宅或有人居住之建築物、船艦或隱匿其內而犯之者。
二  毀越門扇、牆垣或其他安全設備而犯之者。
三  攜帶兇器而犯之者。
四  結夥三人以上而犯之者。
五  乘火災、水災或其他災害之際而犯之者。
六  在車站或埠頭而犯之者。
前項之未遂犯罰之。
中華民國刑法第三百二十九條
(準強盜罪)
竊盜或搶奪，因防護贓物、脫免逮捕或湮滅罪證，而當場施以強暴脅迫者，以強盜論
。
中華民國刑法第三百三十條
犯強盜罪而有第三百二十一條第一項各款情形之一者，處七年以上有期徒刑。
前項之未遂犯罰之。
附表
┌──┬────────┬──┬──┬────────┬──┐
│編號│　所 竊 財 物　 │數量│編號│　所 竊 財 物　 │數量│
├──┼────────┼──┼──┼────────┼──┤
│ 一 │黃金項鍊　　　　│五條│ 二 │手錶　　　　　　│四只│
├──┼────────┼──┼──┼────────┼──┤
│ 三 │耳環　　　　　　│六組│ 四 │ＡＲＴＫＩ牌首飾│一套│
├──┼────────┼──┼──┼────────┼──┤
│ 五 │琥珀項鍊　　　　│一條│ 六 │珍珠項鍊　　　　│一條│
└──┴────────┴──┴──┴────────┴──┘
